臺灣高雄地方法院刑事判決　　　　　　　100年度訴字第333號
公　訴　人　臺灣高雄地方法院檢察署檢察官
被　　　告　張皓盛
上列被告因偽造文書等案件，經檢察官提起公訴（99年度偵字第
31797 號），被告就被訴事實為有罪之陳述，經本院合議庭裁定
由受命法官獨任進行簡式審判程序，本院判決如下：
    主  文
張皓盛共同犯強制罪，處有期徒刑貳月，如易科罰金，以新臺幣
壹仟元折算壹日；又犯行使偽造私文書罪，處有期徒刑月，如
易科罰金，以新臺幣壹仟元折算壹日，扣案如附表編號1 、2 所
示之偽造署名及指印均沒收。應執行有期徒刑肆月，如易科罰金
，以新臺幣壹仟元折算壹日，扣案如附表編號1 、2 所示之偽造
署名及指印均沒收。
    犯罪事實及理由
一、犯罪事實：
  (一)張皓盛夥同綽號「小一」（姓名蔡景華，音譯）之成年男子
    ，共同基於強制之犯意聯絡，於民國99年9 月30日22時30分
    ，在高雄市○○區○○路與華榮路口，推由「小一」向蔡勝
    雄恫稱：「我們黑白兩道都很吃得開，看你要怎麼辦，你女
    朋友欠我錢，你把車鑰匙拿出來」等語，致蔡勝雄心生畏懼
    ，迫使蔡勝雄交付所騎乘之車牌號碼793-BHW 號機車及鑰匙
    （該機車係蔡勝雄之女友張竹君向春天商務休閒有限公司所
    承租）予張皓盛，而行無義務之事。
  (二)張皓盛明知上開車牌號碼793-BHW 號機車非其所有，竟基於
    意圖為自己不法之所有及行使偽造文書之犯意，於99年9 月
    30日，以memeigege 帳號，在奇摩拍賣網站刊登「自售2008
    年CUXI100 黑色一手車」之廣告，佯稱其欲出售機車，致林
    昱名不疑有他，旋以電話聯絡張皓盛，相約於同年10月1 日
    17時20分許，在高雄市○○路與民族路口見面，張皓盛為取
    信林昱名，佯稱其係賣主「羅語晴」之弟「羅坤飛」，以假
    名「羅坤飛、羅語晴」名義（意指「羅坤飛」代理其姊「羅
    語晴」去賣機車）與林昱名簽立中古汽車買賣（代售）契約
    書，並在立合約人、賣主欄處偽造「羅語晴」之署名及「羅
    坤飛」指印各1 枚，在契約第一條交付訂金之金額後偽造「
    羅坤飛」指印1 枚，在甲方（賣方）欄處偽造「羅坤飛」之
    署名及指印各1 枚，及填寫不實之身份証號碼「Ｚ000000000
    」、電話「0000000000」，偽造該份中古汽車買賣（代售）
    契約書後交付林昱名而行使之，致林昱名陷於錯誤，交付訂
    金新台幣（下同）2 萬7 千元予張皓盛，張皓盛再交付該機
    車予林昱名，足生損害於林昱名、張竹君、「羅語晴」、「
    羅坤飛」及春天商務休閒有限公司。張皓盛取得上開款項後
    ，一再催促林昱名交付尾款3 千元，林昱名發覺有異，查詢
    後發現車牌號碼793-BHW 號機車之車主係春天商務休閒有限
    公司，始知受騙，並報警處理。嗣於同年月3 日19時30分許
    ，張皓盛至高雄縣鳳山市（現改制為高雄市鳳山區○○○路
    「鳳山火車站」，欲向林昱名收取尾款3 千元時，為警查獲
    。
  (三)案經蔡勝雄、林昱名訴請高雄縣政府（現改制為高雄市政府
    ）警察局鳳山分局報請臺灣高雄地方法院檢察署檢察官偵查
    起訴。
二、認定事實所憑之證據名稱：
  (一)被告張皓盛於本院審理時之自白（見院二卷第15頁反面、第
    16頁正面、第21頁反面）。
  (二)證人即告訴人蔡勝雄於警詢、偵訊中之指訴及證述（見警卷
    第8 至10頁、偵卷第59頁）。
  (三)證人即告訴人林昱名於警詢、偵訊中之指訴及證述（見警卷
    第11至13頁、偵卷第21頁）。
  (四)證人傅士豪於警詢中之陳述（見警卷第14、15頁）、證人張
    竹君於偵訊中之證述（見偵卷第51至53頁）。
  (五)高雄縣政府警察局鳳山分局鳳崗派出所扣押筆錄、扣押物品
    目錄表、贓物認領保管單各1 份（見警卷第19至22頁、第24
    頁）、中古汽車買賣（代售）契約書1 紙（見警卷第26頁）
    、奇摩拍賣網頁列印資料2 份（見警卷第27、28頁）、機車
    照片4 張（見警卷第29、30頁）、扣案物品照片2 張（見警
    卷第31頁）、春天商務休閒有限公司機車租賃切結書影本1
    紙（見警卷第32頁）、春天商務休閒有限公司營利事業登記
    證、張竹君簽發之本票、793-BHW 號機車行照及機車保險證
    等影本各1 份（見警卷第33至35頁）。
三、按刑法處罰行使偽造私文書罪之主旨，重在保護文書公共之
    信用，非僅保護制作名義人之利益，故所偽造之文書，如足
    以生損害於公眾或他人，其罪即應成立，不問實際上有無制
    作名義人其人，縱令制作文書名義人係屬架空虛造，亦無妨
    於本罪之成立（最高法院31年上字第1505號判例意旨參照）
    。核被告就上揭犯罪事實(一)所為，係犯刑法第304 條第1 項
    強制罪；其就上揭犯罪事實(二)所為，係犯刑法第216 條、第
    210 條之行使偽造私文書罪及刑法第339 條第1 項詐欺取財
    罪。被告與綽號「小一」（真實姓名蔡景華，音譯）之成年
    男子間就上揭強制罪犯行，有犯意之聯絡及行為之分擔，為
    共同正犯。又被告偽造署押（含署名及指印）之行為，係偽
    造私文書之部分行為，而其偽造私文書後持以行使，偽造之
    低度行為亦為行使之高度行為所吸收，均不另論罪。又被告
    以一行為同時觸犯行使偽造私文書及詐欺取財罪，為想像競
    合犯，應從一重之行使偽造私文書罪論處。被告上開所犯2
    罪（強制罪、行使偽造私文書罪），犯意各別，行為互殊，
    應分論併罰。再者，中古買賣（代售）契約書立合約人、賣
    主欄處之指印1 枚，係被告以假名「羅坤飛」身分所捺指印
    ，檢察官起訴書誤認被告係偽造「羅語晴」之指印，尚有未
    洽，另被告亦有於中古汽車買賣（代售）契約書契約第一條
    交付訂金之金額後偽造「羅坤飛」指印1 枚，檢察官起訴書
    漏未一併載及，亦有未洽，惟上開部分均業經公訴人於本院
    審理時予以更正及補充（見院二卷第18頁反面），併予敘明
    。茲審酌被告前有詐欺罪前科之素行（不構成累犯），有臺
    灣高等法院被告前案紀錄表1 份在卷可按，其與綽號「小一
    」之成年男子共同以言詞脅迫告訴人蔡勝雄，使告訴人蔡勝
    雄交付機車（含鑰匙）而行無義務之事，另被告復為進行機
    車買賣，以假名對告訴人林昱名施行詐術及行使偽造之中古
    汽車買賣（代售）契約書，足生損害於告訴人林昱名等人，
    所為均非可取。惟念被告犯後已知錯坦承犯行，車牌號碼79
    3-BHW 號機車復已由車主領回，造成損害已較輕微，兼衡以
    被告犯罪之動機、目的、手段、智識程度、生活狀況及檢察
    官對本案科刑範圍之意見（強制罪、行使偽造私文書分別求
    處有期徒刑2 月、3 月）等一切情狀，分別量處如主文所示
    之刑，並定其應執行之刑及諭知如易科罰金之折算標準，以
    資懲戒。扣案中古汽車買賣（代售）契約書上，被告所偽造
    如附表編號1 、2 所示之署名及指印，依刑法第219 條規定
    ，不問屬於犯人與否，應予宣告沒收。
據上論斷，應依刑事訴訟法第273 條之1 第1 項、第284 條之1
、第299 條第1 項前段，刑法第28條、第304 條第1 項、第216
條、第210 條、第339 條第1 項、第55條、第41條第1 項前段、
第51條第5 款、第219 條，刑法施行法第1 條之1 ，判決如主文
。
本案經檢察官陳秉志到庭執行職務。
中    華    民    國   100    年    4     月    21    日
                  刑事第五庭  法  官  林永村
以上正本係照原本作成。
如不服本判決應於收受本判決後10日內向本院提出上訴書狀，並
應敘述具體理由，如未敘述上訴理由者，應於上訴期間屆滿後20
日內補提理由書狀於本院（均須按他造當事人之人數附繕本）「
切勿逕送上級法院」。
中    華    民    國   100    年    4     月    21    日
                              書記官  王珮樺
附表
┌───┬──────────────┬───────┐
│編  號│名    稱    及    數    量  │備          註│
├───┼──────────────┼───────┤
│  1   │中古汽車買賣（代售）契約書上│(一)已扣案（見警│
│      │所偽造之「羅語晴」之署名壹枚│  卷第26頁）  │
│      │                            │(二)署名1 枚位於│
│      │                            │  立合約人、賣│
│      │                            │  主欄。      │
├───┼──────────────┼───────┤
│  2   │中古汽車買賣（代售）契約書上│(一)已扣案（見警│
│      │所偽造「羅坤飛」之署名壹枚及│  卷第26頁）。│
│      │指印枚                    │(二)署名1 枚位於│
│      │                            │  甲方（賣方）│
│      │                            │  欄。        │
│      │                            │(三)指印3 枚分別│
│      │                            │  位於(1)立合約│
│      │                            │  人、賣主欄；│
│      │                            │  (2)契約第一條│
│      │                            │  交付定金之金│
│      │                            │  額後；(3)甲方│
│      │                            │  （賣方）欄。│
└───┴──────────────┴───────┘
附錄本判決論罪科刑法條：
中華民國刑法第304條
（強制罪）
以強暴、脅迫使人行無義務之事或妨害人行使權利者，處3 年以
下有期徒刑、拘役或3 百元以下罰金。
前項之未遂犯罰之。
中華民國刑法第216條
(行使偽造變造或登載不實之文書罪)
行使第210 條至第215 條之文書者，依偽造、變造文書或登載不
實事項或使登載不實事項之規定處斷。
中華民國刑法第210條
(偽造變造私文書罪)
偽造、變造私文書，足以生損害於公眾或他人者，處5 年以下有
期徒刑。